【裁判字號】    99,監宣,54
【裁判日期】    990826
【裁判案由】    監護宣告
【裁判全文】
臺灣宜蘭地方法院民事裁定              99年度監宣字第54號
聲  請  人  甲○○
上列聲請人聲請監護宣告事件，本院裁定如下：
    主  文
宣告乙○○○（女，民國○○○年○月○日生，身分證統一編號
：Ｚ000000000，住宜蘭縣五結鄉○○村○○路四八巷六弄四０號
）為受監護宣告之人。
選定游素卿（女，民國○○○年○○月○○○日生，身分證統一
編號：Ｚ000000000）為受監護宣告之人乙○○○（女，民國○○
○年○月○日生，身分證統一編號：Ｚ000000000，住宜蘭縣五結
鄉○○村○○路四八巷六弄四０號）之監護人。
指定丙○○（男，民國○○○年○月○日生，身分證統一編號：
Ｚ000000000）為會同開具財產清冊之人。
聲請程序費用新臺幣壹仟元由受監護宣告之人負擔。
    理  由
一、聲請意旨略以：應受監護宣告之人乙○○○（女，民國○○
    ○年○月○日生，身分證統一編號：Ｚ000000000，住宜蘭縣
    五結鄉○○村○○路四八巷六弄四０號）因多重障礙，現已
    達不能為意思表示或受意思表示及不能辨識其意思表示之效
    果。聲請人游素卿為應受監護宣告之人乙○○○之女，爰依
    民法第十四條第一項聲請准予宣告乙○○○為受監護宣告之
    人，且為維護應受監護宣告之人乙○○○之各項權益，爰請
    併予選定由游素卿擔任應受監護宣告之人之監護人，再指定
    應受監護宣告之人之子丙○○為會同開具財產清冊之人等語
    。並提出戶籍謄本、財政部臺灣省北區國稅財產歸屬資料清
    單、財政部臺灣省北區國稅局九七年度綜合所得稅各類所得
    資料清單、羅東聖母醫院診斷證明書等件在卷為證。
二、按對於因精神障礙或其他心智缺陷，致不能為意思表示或受
    意思表示，或不能辨識其意思表示之效果者，法院得因本人
    、配偶、四親等內之親屬、最近一年有同居事實之其他親屬
    、檢察官、主管機關或社會福利機構之聲請，為監護之宣告
    。民法第十四條第一項定有明文。
三、本院審驗應受監護宣告之人乙○○○之心神狀況，並採用財
    團法人天主教靈醫會羅東聖母醫院九十九年八月二十一日天
    羅聖民字第０七三三號函覆，由該院精神科主任郭約瑟醫師
    製作之精神鑑定報告書所載：(一)應受監護宣告之人乙○○○
    先後於九十六年十一月一日及九十七年六月三十日因車禍及
    意外跌倒而受有骨折等傷害，嗣經大腦斷層攝影檢查，發現
    大腦萎縮及多發性中風區塊，九十七年七月七日出院後，因
    記憶力、行動不便，無法自我照顧而由家人送至安養院接受
    照護；(二)應受監護宣告之人自九十八年七月間起，認知功能
    逐漸退化，九十九年一月間得知摯愛次子驟逝後，日漸意識
    不清，認知功能完全退化，定向感及語言能力喪失，終日臥
    床，無法穩坐輪椅，日常生活完全仰賴他人照顧；(三)應受監
    護宣告之人目前意識不清，眼睛無法直視說話者，臉部表情
    淡漠，上肢雖可不自主移動，但動作明顯遲緩無力，下肢僵
    直攣縮，僅可些微移動，四肢肌肉明顯萎縮，對痛覺刺激無
    明顯回縮現象，但有痛苦表情回應；(四)應受監護宣告之人無
    法主動言語，無法辨識親人，無法理解或回答任何問題，無
    證據顯示具備定向感、記憶力、判斷力、運算力等認知功能
    ，診斷為多發性腦中風合併腦萎縮與極重度失智症，完全不
    能為意思表示或受意思表示，不能辨識其意思表示之效果等
    情，認應受監護宣告之人乙○○○現因心智缺陷而不能為意
    思表示或受意思表示，亦不能辨識其意思表示之效果，爰依
    首揭法條規定，宣告乙○○○為受監護宣告之人。
四、次按，受監護宣告之人應置監護人。法院為監護之宣告時，
    應依職權就配偶、四親等內之親屬、最近一年有同居事實之
    其他親屬、主管機關、社會福利機構或其他適當之人選定一
    人或數人為監護人，並同時指定會同開具財產清冊之人。法
    院為前項選定及指定前，得命主管機關或社會福利機構進行
    訪視，提出調查報告及建議。監護之聲請人或利害關係人亦
    得提出相關資料或證據，供法院斟酌。法院選定監護人時，
    應依受監護宣告之人之最佳利益，優先考量受監護宣告之人
    之意見，審酌一切情狀，並注意下列事項：受監護宣告之
    人之身心狀態與生活及財產狀況；受監護宣告之人與其配
    偶、子女或其他共同生活之人間之情感狀況；監護人之職
    業、經歷、意見及其與受監護宣告之人之利害關係；法人
    為監護人時，其事業之種類與內容，法人及其代表人與受監
    護宣告之人之利害關係。民法第一千一百十條、第一千一百
    十一條、第一千一百十一條之一分別定有明文。
五、查聲請人即受監護宣告之人乙○○○之女游素卿已陳明願任
    受監護宣告之人之監護人，本院亦認聲請人為受監護宣告之
    人之女，具監護其母之意願與能力，當認其可為受監護宣告
    之人之利益全力監護，由其擔任受監護宣告之人乙○○○之
    監護人，自當合於受監護宣告之人之最佳利益。至丙○○則
    為受監護宣告之人乙○○○之子，指定由其擔任會同開具財
    產清冊之人，亦認確能維護受監護宣告之人之最佳利益且利
    於執行會同開具財產清冊之責。秉此，本院基於受監護宣告
    之人乙○○○之最佳利益，復查無不宜由聲請人游素卿監護
    受監護宣告之人及由丙○○擔任會同開具財產清冊之人之法
    定事由，爰依法併予選定聲請人游素卿擔任受監護宣告之人
    乙○○○之監護人，並指定丙○○為會同開具財產清冊之人
    如主文。
六、依民事訴訟法第六百零八條第一項，裁定如主文。
中    華    民    國    99    年    8     月    26    日
                  臺灣宜蘭地方法院家事法庭
                      法  官  陳嘉年
以上正本與原本無異。
本裁定監護宣告部分不得抗告；如不服本裁定關於選定監護人及
指定會同開具財產清冊之人等部分，應於裁定送達後10日內向本
院提出抗告狀（應附繕本）。
中    華    民    國    99    年    8     月    27    日
                      書記官  林家妮

司法院資訊處製作；財團法人民間司法改革基金會備份。
